【裁判字號】    97,上訴,207
【裁判日期】    970229
【裁判案由】    違反槍砲彈藥刀械管制條例
【裁判全文】
臺灣高等法院臺中分院刑事判決         97年度上訴字第207號
上  訴  人
即  被  告  乙○○
                    (
選任辯護人  吳憲明律師
上列上訴人因違反槍砲彈藥刀械管制條例案件，不服臺灣臺中地
方法院96年度訴字第2831號中華民國96年11月29日第一審判決（
起訴案號：臺灣臺中地方法院檢察署96年度偵字第17027號），
提起上訴，本院判決如下：
    主    文
上訴駁回。
    犯罪事實
一、乙○○前因詐欺案件，經本院判處有期徒刑八月確定，於民
    國（下同）95年12月25日執行完畢。仍不知悛悔，明知未經
    許可，不得寄藏手槍、子彈，竟於96年2月下旬即農曆過年
    期間某日，在其臺中市南屯區○○○○路788巷22號住處，
    受自稱「曾耀潭」（已死亡）之成年男子委託，代為保管捷
    克CZ廠100型口徑9MM之制式半自動手槍1枝（含彈匣1個，槍
    枝管制編號0000000000號）及口徑9MM之制式子彈2顆，自同
    日起，即未經許可將之同時寄藏在其上址住處，其於96年7
    月14日凌晨，攜帶上開槍彈至臺中市○區○○路135號2樓與
    友人飲酒作樂，同日清晨5時45分許，取槍把玩時，誤觸扳
    機而擊中在場之甲○○左腿，致甲○○受槍傷合併左股骨轉
    子間骨折之傷害（過失傷害部分未據告訴），甲○○經人送
    醫手術治療，乙○○自知法網難逃，在上揭犯行被發覺前，
    於同日下午由林偉超律師陪同至臺中市警察局第一分局主動
    向警供述上揭犯行，並將上開手槍及尚未擊發之1顆子彈報
    繳而自首接受裁判（該顆扣案之子彈嗣經鑑驗試射）。
二、案經臺中市警察局第一分局報請臺灣臺中地方法院檢察署檢
    察官偵查起訴。
    理    由
一、按被告以外之人於審判外之陳述，雖不符前4條之規定，而
    經當事人於審判程序同意作為證據，法院審酌該言詞陳述或
    書面陳述作成時之情況，認為適當者，亦得為證據。當事人
    、代理人或辯護人於法院調查證據時，知有第159條第1項不
    得為證據之情形，而未於言詞辯論終結前聲明異議者，視為
    有前項之同意，刑事訴訟法第159條之5定有明文。本案檢察
    官所舉下列書面及言詞陳述之證據能力，被告乙○○及其辯
    護人於原審及本院審理時均表示無意見，迄言詞辯論終結時
    亦未聲明異議，可認為同意作為證據，本院審酌該供述證據
    之取得過程並無瑕疵，與本案待證事實間復具有相當之關聯
    性，以之為本案證據尚無不當，自得採為證據，合先敘明。
二、上揭事實，業據上訴人即被告乙○○（下稱被告）於警詢、
    偵查、原審及本院審理時坦白承認，並據證人甲○○於警詢
    時證述在卷及於原審審理時結證明確。此外，復有手槍一支
    （槍枝管制編號0000000000號、含彈匣1個）、子彈1顆、及
    已擊發而誤傷甲○○之另1顆子彈彈頭扣案可證，暨中國醫
    藥大學附設醫院96年7月14日診斷證明書1紙在卷可按。該槍
    彈經內政部警政署刑事警察局以性能檢驗法、試射法、電解
    腐蝕法、比對顯微鏡比對法鑑驗結果：(一)手槍部分，認係口
    徑9M M制式半自動手槍，為捷克CZ廠100型，槍號遭磨滅，
    經以電解腐蝕法重現結果，研判槍號為「C3642」，槍管內
    具6條右旋來復線，擊發功能正常，可供擊發同口徑制式子
    彈使用，認具殺傷力；(二)扣案之子彈1顆，認係口徑9MM制式
    子彈，經試射，可擊發，認具殺傷力；(三)扣案之彈頭1個，
    認係已擊發撞擊變形之口徑9MM制式銅包衣彈頭，其上具6條
    右旋來復線，該彈頭與以上開手槍試射扣案之該顆子彈之彈
    頭比對結果，其來復線特徵紋痕相吻合，認係由上開手槍所
    擊發，有該局96年8月10日刑鑑字第0960112244號槍彈鑑定
    書附卷可憑，足認被告之自白確與事實相符。本案事證明確
    ，被告寄藏手槍及子彈之犯行，洵堪認定。
三、核被告所為，係犯槍砲彈藥刀械管制條例第7條第4項之未經
    許可寄藏手槍罪、第12條第4項之未經許可寄藏子彈罪。按
    寄藏與持有，均係將物置於自己實力支配之下，僅寄藏必先
    有他人之持有行為，而後始為之受寄代藏而已，故寄藏之受
    寄人受託代為保管，其保管之本身，亦屬持有，不過此之持
    有係受寄之當然結果。被告受自稱「曾耀潭」之成年男子委
    託保管寄藏手槍、子彈，被告既係受寄代藏槍彈，而非為自
    己持有，法律上自宜僅就「寄藏」行為為包括之評價，不另
    就「持有」予以論罪。次按寄藏子彈係屬侵害社會法益之犯
    罪，被告同時寄藏子彈2顆，仍為單純一罪，不發生想像競
    合之問題。被告以一寄藏行為，同時、同地寄藏手槍、子彈
    ，所犯2罪，為想像競合犯，依刑法第55條規定，應從一重
    依槍砲彈藥刀械管制條例第7條第4項之未經許可寄藏手槍罪
    處斷。又被告前因詐欺案件，經本院以94年度上易字第1214
    號判處有期徒刑八月確定，於95年12月25日執行完畢，有臺
    灣高等法院被告前案紀錄表、臺灣臺中地方法院檢察署刑案
    資料查註紀錄表附卷可稽，其受有期徒刑執行完畢後，五年
    以內故意再犯本案有期徒刑以上之罪，為累犯，應依刑法第
    47條第1項之規定，加重其刑。復按刑法第62條所謂發覺，
    固非以有偵查犯罪職權之機關或人員確知其人犯罪無誤為必
    要，而於對其發生嫌疑時，即得謂為已發覺，但此項對犯人
    之嫌疑，仍須有確切之根據得為合理之可疑者，始足當之，
    若單純主觀上之懷疑，要不得謂已發生嫌疑（最高法院88年
    度臺上字第4139號判決意旨參照）。又槍砲彈藥刀械管制條
    例第18條第1項前段規定：「犯本條例之罪自首，並報繳其
    持有之全部槍砲、彈藥、刀械者，減輕或免除其刑」。依特
    別法優於普通法之適用法律原則，對上開自首之特別規定，
    自應優先於刑法總則第62條前段之規定適用（參最高法院82
    年度臺上字第5384號判決意旨）。本件被告及其辯護人陳明
    ：被告係於犯罪被發覺前主動向警供出犯行，而自首接受裁
    判等語，參諸證人甲○○於原審審理時結證：我到中國醫藥
    大學附設醫院後，醫院有幫我報警，因為我去急診室，醫師
    說這是槍傷，會幫我報警處理，警察是在我中槍當天早上就
    到醫院，警察就在急診室的門口等，當時警察未問我是誰開
    槍，因為醫師急著要幫我開刀，警察沒有時間問我，後來我
    上了麻藥，等到我開完刀後當天晚上警察又再來問我，我說
    我剛開完刀尚未清醒，當天晚上我尚未向警察講有關案情的
    任何話，我請警察隔天再來作筆錄，後來警察是隔天才來製
    作筆錄；從我中槍受傷後至隔天（即15日）下午3點接受警
    方製作筆錄，這段時間我並無向任何人講過開槍的人是誰，
    當時到醫院的警察，與隔天為我製作筆錄的警察是相同的人
    等語。再佐以證人即臺中市警察局第一分局偵查隊小隊長陳
    春火於原審審理時結證：96年7月14日早上8時之前，勤務中
    心通知我說有人遭受槍擊，人在中國醫藥大學附設醫院，我
    就到該醫院；我到該醫院以後，當時被害人甲○○在急診室
    ，警方只是在急診室的外面瞭解案情，那時候不知道槍擊的
    嫌犯是何人，因為急診室外面好像是被害人的家屬，有聽說
    好像是綽號叫小羊的人開槍，當時在急診室外面警方只知道
    綽號是小羊（諧音）的人，但是不知道真實姓名為何人，是
    被告到案（即指同日下午）以後我才知道開槍的是被告，被
    告是由律師陪同到案，被告到案之前，只有我與同事黃豐亨
    偵查佐一起到醫院，我與黃豐亨都不知道開槍的人是被告等
    語明確。且證人甲○○、陳春火前揭證言，亦與卷附扣押筆
    錄（即本案槍彈之扣案時間為96年7月14日16時11 分至同日
    16時20分，執行人為前開偵查隊小隊長陳春火、紀錄人為偵
    查佐黃豐亨）、被告警詢筆錄（詢問時間為96年7 月14日18
    時迄同日20時零1分，詢問人為小隊長陳春火、紀錄人為偵
    查佐黃豐亨）及證人甲○○警詢筆錄（詢問時間為96年7月
    15日15時迄同日16時10分，詢問人及紀錄人均為偵查佐黃豐
    亨），互核情節相符，足見警方迄至被告主動到案向警供承
    本件犯行前，並無任何客觀事證，足資合理懷疑被告係涉犯
    本案寄藏槍彈之犯罪嫌疑人。是被告係向警自首本案寄藏槍
    彈之犯行而接受裁判，足堪認定。且警方係因被告攜帶上開
    手槍及尚未擊發之1顆子彈至警局自首本案寄藏槍彈犯行後
    ，始進而扣得上開手槍及子彈，核與被告自首並報繳全部槍
    彈之效力無異，自應依槍砲彈藥刀械管制條例第18條第1項
    前段之規定，減輕其刑，並依法先加重後減輕之。
四、原審引據槍砲彈藥刀械管制條例第7條第4項、第12條第4項
    、第18條第1項前段，刑法第11條、第55條前段、第47條第1
    項、第42條第3項規定，對被告論以寄藏手槍罪，並審酌被
    告前有偽造文書、酒醉駕車、詐欺等刑事犯罪之前科紀錄（
    有其前案紀錄表可按），本件寄藏手槍子彈之期間非短，對
    社會治安具相當潛在危險，被告甚至攜帶槍彈外出進而誤傷
    他人，危害社會安全秩序，情節非輕，惟其犯後自首並報繳
    槍彈，犯後態度良好，暨其犯罪之動機、目的、及智識程度
    等一切情狀，量處有期徒刑4年2月，併科罰金新台幣20萬元
    ，就罰金刑部分併予諭知易服勞役之折算標準，並以扣案之
    手槍（管制編號0000000000號、含彈匣1個），係屬違禁物
    ，不問屬於犯人與否，依刑法第38條第1項第1款之規定，宣
    告沒收。另敘明扣案子彈1顆，業經鑑驗試射而僅餘彈頭、
    彈殼，已失其原有子彈之結構及效能；扣案之彈頭1個（即
    經擊發而誤傷甲○○之彈頭1個），亦因擊發而失其原有子
    彈之結構及效能，均不再具有殺傷力，已非違禁物，而不為
    沒收之諭知。核其認事用法均無不當，量刑亦屬妥適，被告
    徒以原審量刑過重云云指摘原判決不當，殊嫌無據，其上訴
    為無理由，應予駁回。
據上論結，應依刑事訴訟法第368條，判決如主文。
本案經檢察官丙○○到庭執行職務。
中    華    民    國    97    年    2    月    29    日
            刑事第十庭    審判長法  官  林  照  明
                                法  官  郭  瑞  祥
                                法  官  林  欽  章
上列正本證明與原本無異。
如不服本判決應於收受送達後10日內向本院提出上訴狀，其未敘
述上訴之理由者並得於提起上訴後10日內向本院補提理由書（均
須按他造當事人之人數附繕本）。
                                書記官  許  哲  禎
中    華    民    國    97    年    2     月    29    日
附錄論罪科刑法條：
槍砲彈藥刀械管制條例第七條
未經許可，製造、販賣或運輸火砲、肩射武器、機關槍、衝鋒槍
、卡柄槍、自動步槍、普通步槍、馬槍、手槍或各類砲彈、炸彈
、爆裂物者，處死刑、無期徒刑或七年以上有期徒刑；處徒刑者
，併科新臺幣三千萬元以下罰金。
未經許可，轉讓、出租或出借前項所列槍砲、彈藥者，處無期徒
刑或五年以上有期徒刑，併科新臺幣一千萬元以下罰金。
意圖供自己或他人犯罪之用，而犯前二項之罪者，處死刑或無期
徒刑；處徒刑者，併科新臺幣五千萬元以下罰金。
未經許可，持有、寄藏或意圖販賣而陳列第一項所列槍砲、彈藥
者，處五年以上有期徒刑，併科新臺幣一千萬元以下罰金。
第一項至第三項之未遂犯罰之。
槍砲彈藥刀械管制條例第十二條
未經許可，製造、販賣或運輸子彈者，處一年以上七年以下有期
徒刑，併科新臺幣五百萬元以下罰金。
未經許可，轉讓、出租或出借子彈者，處六月以上五年以下有期
徒刑，併科新臺幣三百萬元以下罰金。
意圖供自己或他人犯罪之用，而犯前二項之罪者，處三年以上十
年以下有期徒刑，併科新臺幣七百萬元以下罰金。
未經許可，持有、寄藏或意圖販賣而陳列子彈者，處五年以下有
期徒刑，併科新臺幣三百萬元以下罰金。
第一項至第三項之未遂犯罰之。


司法院資訊處製作；財團法人民間司法改革基金會備份。
